【裁判字號】    99,消債更,67
【裁判日期】    990702
【裁判案由】    更生事件
【裁判全文】
臺灣臺南地方法院民事裁定            99年度消債更字第67號
聲 請 人即
債  務  人  甲○○
上列當事人依消費者債務清理條例，聲請更生事件，本院裁定如
下：
    主  文
債務人甲○○自民國九十九年七月二日下午五時起開始更生程序
，並命司法事務官進行本件更生程序。
    理  由
一、按債務人不能清償債務或有不能清償之虞，且無擔保或無優
    先權之債務總額未逾新臺幣（下同）1,200萬元者，於法院
    裁定開始清算程序或宣告破產前，得向法院聲請更生。法院
    開始更生程序之裁定，應載明其年、月、日、時，並即時發
    生效力，消費者債務清理條例（下稱消債條例）第3條、第
    42條第1項、第45條第1項定有明文。又按債務人對於金融機
    構因消費借貸、自用住宅借款、信用卡或現金卡契約而負債
    務，在聲請更生或清算前，應提出債權人清冊，以書面向最
    大債權金融機構請求協商債務清償方案，並表明共同協商之
    意旨。債務人與金融機構協商成立者，不得聲請更生或清算
    ，但因不可歸責於己之事由，致履行顯有重大困難者，不在
    此限。本條例施行前，債務人依金融主管機關協調成立之中
    華民國銀行公會會員，辦理消費金融案件無擔保債務協商機
    制與金融機構成立之協商，準用前項之規定，消債條例第15
    1條第1、5、6項亦有明文規定。
二、聲請意旨略以：聲請人即債務人前曾依照中華民國銀行公會
    會員辦理消費金融案件無擔保債務協商機制，與最大債權銀
    行日盛國際商業銀行股份有限公司（下簡稱日盛銀行）達成
    協商，自民國（下同）95年5月起，分120期，利率0%，每月
    應繳納15,408元，當時聲請人每月收入約23,380元，扣除協
    商款15,408元後，僅餘7,972元，聲請人縮衣節食，省吃儉
    用，始得以按時繳款。但因聲請人任職之官田鋼鐵股份有限
    公司業績不振，公司於98年2月起規定，主管薪資減少百分
    之20，員工薪資減少百分之15，98年度之收入較之前大幅減
    少，平均每月收入僅19,582元，而無法繼續履行協商條件，
    係因不得已而毀諾，因此有不可歸責於己致履行協商條件顯
    有重大困難之事由，且其無擔保或無優先權之債務總額未逾
    1,200萬元，復未經法院裁定開始清算程序或宣告破產，爰
    聲請本件更生等語。
三、經查：
（一）債務人於本件更生聲請前，曾於95年4月9日依金融主管機
      關協調成立之中華民國銀行公會會員辦理消費金融案件無
      擔保債務協商機制與日盛銀行等金融機構成立協商，自95
      年5月份起，分120期，利率0%，每月15,408元分期償還等
      情，有債務人提出之協議書、無擔保債務明細表在卷可憑
      ，堪信為真實。
（二）債務人主張其任職於官田鋼鐵股份有限公司擔任助理，無
      其他兼職等情，業據其提出95、96、97年度綜合所得稅各
      類所得資料清單及98年度各類所得扣繳暨免扣繳憑單為證
      。另經本院向債務人任職之官田鋼鐵股份有限公司查詢結
      果，債務人95年4月至同年12月在該公司之所得（含薪資
      、加班費及一切津貼），平均每月約為32,254元；96年間
      平均每月約為31,908元；97年間平均每月約為27,353元；
      98 年間平均每月約為23,073元；99年1月至同年2月均僅
      領19,232元，3月份為22,882元，有該公司99年4月27日99
      （官）字第408號回函所附之債務人薪資表在卷可稽。顯
      見債務人之收入確實逐年減少，尤以99年間最為明顯。
（三）債務人於95年與最大債權銀行日盛銀行達成協商，約定自
      95年5月起，分120期，利率0%，每月繳納15,408元，自還
      款日起至99年3月10日毀諾，共依約履行繳款45期，僅餘
      本金490,754元，有日盛銀行之陳報狀在卷可稽，足認債
      務人之前均依協商條件努力還款。
（四）另參酌內政部所公告99年度臺灣省低收入戶最低生活費用
      每人每月為9,829元【該統計係按照政府最近1年平均每人
      消費支出（包括食品費、衣著鞋襪費、房租水電費、家居
      管理費、醫療保健費、交通通訊費、娛樂教育費及雜項支
      出）百分之60訂定】，是應認以9,829元為債務人每月之
      生活費用。債務人目前每月薪資在19,232元至22,882元間
      ，扣除債務人每月必要生活支出費用9,829元後，僅餘9,4
      03元至13,053元，顯已無法負擔日盛銀行原提供之按月繳
      付15,408元之清償方案。債務人主張因薪資減少導致無法
      履行協商條件，係因不可歸責於己之原因，應屬可信。
（五）聲請人既因公司薪資大幅減少而無法繼續履行協商條件，
      係因不可歸責於債務人之事由，致履行顯有重大困難，始
      至毀諾，再者債務人已依約還款高達45期，且據債務人陳
      報本院，若准許更生每月願償還10,000元等語，顯見債務
      人有清償誠意，債務人聲請更生為有理由。
四、綜上所述，債務人僅係一般消費者，並未從事營業，其已達
    不能清償債務或有不能清償之虞之程度，其中無擔保或無優
    先權之債務，在1,200萬元以下，之前雖與各債權銀行達成
    協議，但因不可歸責於己之事由，致履行上開協議顯有重大
    困難，確已達不能清償債務或有不能清償之虞之程度，且未
    經法院裁定開始清算程序或宣告破產，又查無消費者債務清
    理條例第6條第3項、第8條或第46條各款所定駁回更生聲請
    之事由存在，則債務人聲請更生，應屬有據。末按，法院裁
    定開始更生或清算程序後，得命司法事務官進行更生或清算
    程序，必要時得選任律師、會計師或其他適當之自然人或法
    人一人為監督人或管理人，消費者債務清理條例第16條第1
    項定有明文，爰裁定如主文。
中    華    民    國    99    年    7     月    2     日
              民事第二庭    法     官  林念祖
上為正本係照原本作成。
本裁定不得抗告。
本裁定已於99年7月2日下午5時公告。
中    華    民    國    99    年    7     月    2     日
                            書  記  官  陳南山

司法院資訊處製作；財團法人民間司法改革基金會備份。
